最高法院刑事判決　　　　　　九十六年度台上字第三六九四號
上　訴　人　甲○○
　　　　　　乙○○
上列上訴人等因違反毒品危害防制條例案件，不服台灣高等法院
中華民國九十六年四月十七日第二審判決（九十五年度上訴字第
二０七一號，起訴案號：台灣台北地方法院檢察署九十三年度偵
緝字第一四０九號），提起上訴，本院判決如下：
    主  文
上訴駁回。
    理  由
壹、上訴人乙○○部分：
按刑事訴訟法第三百七十七條規定，上訴於第三審法院，非以判
決違背法令為理由，不得為之。是提起第三審上訴，應以原判決
違背法令為理由，係屬法定要件。如果上訴理由書狀並未依據卷
內訴訟資料，具體指摘原判決不適用何種法則或如何適用不當，
或所指摘原判決違法情事，顯與法律規定得為第三審上訴理由之
違法情形，不相適合時，均應認其上訴為違背法律上之程式，予
以駁回。本件原判決認定上訴人乙○○有原判決事實欄所載犯行
，係依憑上訴人已坦承蔣進展在電話中曾告知有意購買安非他命
，伊即讓同案被告林健文與蔣進展取得聯繫，事後並陪同林健文
在台北市○○路與敦煌路口與同案被告甲○○碰面，李武雄並曾
當場取出安非他命供林健文嘗試，因其他人均不認識蔣進展，伊
稍後確與林健文、甲○○共同搭乘計程車前往台北市○○○路○
段七五號前等候蔣進展等情；及證人即同案被告林健文於偵查中
、證人蔣進展於第一審審理時之證詞，暨卷附通聯紀錄、扣案第
二級毒品安非他命四包（淨重一四０．四五公克，驗餘淨重一四
０．三一公克）、內政部警政署刑事警察局九十三年三月十五日
刑鑑字第０九三００三一三八七號鑑驗通知書等證據。因而維持
第一審變更檢察官起訴法條論處上訴人明知為禁藥而牙保未遂（
累犯）罪刑之判決，駁回上訴人在第二審之上訴。已敘明所憑之
證據及認定之理由，從形式上觀察，原判決並無違背法令之情形
存在。上訴意旨略以：本件證人蔣進展係員警洪俊瑋之線民，兩
人間之行動電話原有密切聯繫。上訴人打電話告知蔣進展，將隨
同林健文至台北購買安非他命之日期為民國九十三年一月九日，
蔣進展得知後即配合員警洪俊瑋，而佯裝其亦有意購買安非他命
，上訴人表示不願介入，蔣進展即轉而要求上訴人介紹林健文，
因而與林健文取得聯絡後，並約定與林健文向他人購買取得安非
他命之地點後，蔣進展即以電話告知員警洪俊瑋，而安排多名員
警至約定地點埋伏逮捕上訴人、林健文與販賣安非他命之甲○○
。足見蔣進展自始即無與林健文共同向他人購買安非他命之意思
，本件係蔣進展配合員警洪俊瑋，使原無犯罪故意之上訴人，因
而萌生介紹蔣進展與林健文聯絡之行為，顯屬陷害教唆。退而言
之，即如原判決理由所認本件警方係借助釣魚方式而偵查，惟原
判決並未說明上訴人如何具有犯罪之故意，自有判決理由不備之
違法云云。經查：按刑事偵查技術上所謂之「釣魚」者，係指對
於原已犯罪或具有犯罪故意之人，以設計引誘之方式，使其暴露
犯罪事證，而加以逮捕或偵辦者而言；而所謂「陷害教唆」者，
則指行為人原不具犯罪之故意，純因司法警察之設計教唆，始萌
生犯意，進而實施犯罪構成要件之行為者而言。前者純屬偵查犯
罪技巧之範疇，並未違反憲法對於基本人權之保障，且於公共利
益之維護有其必要性存在，故依「釣魚」方式所蒐集之證據資料
，原則上非無證據能力；而後者因係以引誘或教唆犯罪之不正當
手段，使原無犯罪故意之人因而萌生犯意而實施犯罪行為，再進
而蒐集其犯罪之證據而予以逮捕偵辦；其手段顯然違反憲法對於
基本人權之保障，且已逾越偵查犯罪之必要程度，對於公共利益
之維護並無意義，其因此所取得之證據資料，應不具有證據能力
。承辦員警利用線民辦案時，仍須視其行為究係創造犯意之陷害
教唆，抑或係提供機會之釣魚偵查，而異其法律效果。本件原判
決已敘明，上訴人準備陪同林健文從苗栗地區北上台北向甲○○
購買安非他命前，主動撥打電話與蔣進展，表示北上時有意順便
拜訪等情，則在雙方久未聯絡，且係上訴人主動打電話給蔣進展
，承辦員警洪俊瑋則對上訴人一無所悉情況下，自不能因員警洪
俊瑋與蔣進展之行動電話在九十三年一月一日至同年月九日間有
七十餘通之通聯記錄，遽謂員警洪俊瑋有事前唆使線民蔣進展教
唆上訴人牙保禁藥罪之行為。而蔣進展為向員警邀功，知悉上訴
人意欲與林健文北上購買毒品時，即佯稱自己也有意購買，希望
上訴人代為牙保，俾員警洪俊瑋得以循線查獲販賣毒品之人。事
後承辦員警洪俊瑋透過電話與蔣進展商議，並發動本件偵查行為
，承辦員警利用蔣進展所為之上開作為，亦僅能謂係提供上訴人
犯罪機會之偵查行為。況上訴人除介紹林健文與蔣進展認識，俾
以佯稱要向甲○○購買毒品外，因前往台北市○○路與敦煌路口
會面之林健文、甲○○及李武雄均不認識蔣進展，上訴人即協同
前述三人前往約定之台北市○○○路○段七五號與蔣進展會面時
，負責確認蔣進展其人身分之無誤，顯見上訴人確有牙保禁藥之
犯行等情。經核與證據法則並無違背。其餘上訴意旨，無非係對
事實審法院採證認事之職權行使及原審已調查、理由已說明之事
項，仍執陳詞，徒憑己見再為事實上之爭執，亦非適法之上訴第
三審理由。衡以上述說明，應認其上訴為違背法律上之程式，予
以駁回。
貳、上訴人甲○○部分：
查第三審上訴書狀，應敘述上訴之理由，其未敘述者，得於提起
上訴後十日內補提理由書於原審法院，已逾上述期間，而於第三
審法院未判決前仍未提出上訴理由書狀者，第三審法院應以判決
駁回之，刑事訴訟法第三百八十二條第一項、第三百九十五條後
段規定甚明。本件上訴人甲○○因販賣第二級毒品未遂，不服原
審判決（有期徒刑四年），於九十六年五月二日提起上訴，並未
敘述理由，迄今逾期已久，於本院未判決前仍未提出，依上開規
定，其上訴自非合法，應予駁回。
據上論結，應依刑事訴訟法第三百九十五條，判決如主文。
中　　華　　民　　國　九十六　年　　七　　月　　六　　日
                      最高法院刑事第九庭
                          審判長法官  洪　清　江
                                法官  石　木　欽
                                法官  李　伯　道
                                法官  林　勤　純
                                法官  陳　晴　教
      本件正本證明與原本無異
                                      書  記  官
中　　華　　民　　國　九十六　年　　七　　月　 二十 　日
                                                      Ｋ
